最高法院民事裁定　　　　　　　一○○年度台抗字第三○六號
再 抗告 人　東竑營造有限公司
法定代理人　蕭采彤
訴訟代理人　甘大空律師
上列再抗告人因與相對人築佳國際工程有限公司間支付命令事件
，對於中華民國一○○年二月二十四日台灣高等法院裁定（一○
○年度抗字第五八號），提起再抗告，本院裁定如下：
    主  文
再抗告駁回。
再抗告訴訟費用由再抗告人負擔。
    理  由
按民事訴訟法第一百三十八條所規定之寄存送達，限於不能依同
法第一百三十六條及第一百三十七條規定行送達者，始得為之，
設其送達之處所，雖原為應受送達人之住居所、事務所或營業所
而實際上已變更者，該原住居所、事務所或營業所，即非應為送
達之處所，自不得於該原處所為寄存送達。其次民法第二十條第
一項規定，依一定事實，足認以久住之意思，住於一定之地域者
，即為設定其住所於該地。顯見我國民法關於住所之設定，兼採
主觀主義及客觀主義之精神，必須主觀上有久住一定地域之意思
，客觀上有住於一定地域之事實，該一定之地域始為住所，故住
所並不以登記為要件，戶籍登記之處所固得資為推定住所之依據
，惟倘有客觀之事證，足認當事人已久無居住該原登記戶籍之地
域，並已變更意思以其他地域為住所者，即不得僅憑原戶籍登記
之資料，一律解為其住所。本件再抗告人以相對人積欠其興建房
屋之工程餘款新台幣六百四十二萬四千零七十四元，向台灣板橋
地方法院（下稱板橋地院）聲請核發支付命令，板橋地院准其所
請予以核發。相對人於民國九十九年七月十六日聲明異議，經板
橋地院司法事務官以已逾二十日不變期間為由裁定駁回。相對人
就該裁定提出異議，板橋地院以相對人公司及其法定代理人黃瀚
生自九十九年二月起已遷至新北市○○區○○路五○巷三九號三
樓（下稱現址）營業居住，前揭支付命令送至相對人公司登記地
及黃瀚生戶籍地，並為寄存送達，不生送達效力，因而廢棄原司
法事務官所為之裁定。再抗告人遂向原法院提起抗告。原法院以
：本件相對人公司雖於九十九年九月二十七日始變更公司登記地
址（即新北市○○區○○路一段一四五號八樓之一），其法定代
理人黃瀚生亦於九十九年八月二十四日方變更戶籍地址（即台北
市○○○路○段一八三巷七弄四之二號五樓），但各該登記地址
僅有推定為相對人公司所在地及其法定代理人住所地之效力，實
際上相對人公司及其法定代理人應受送達處所為何，仍應依主、
客觀之事證為斷。查相對人公司向訴外人金儀股份有限公司（下
稱金儀公司）租賃影印機，每月須抄表計費，金儀公司九十九年
二月收費單上所載之「交機地址」已變更為現址，與九十九年一
月收費單上之「交機地址」係相對人公司原登記地址不同；另相
對人公司法定代理人黃瀚生之中華電信股份有限公司（下稱中華
電信公司）電信費繳費證明單之「郵寄地址」，於九十九年二月
亦變更為現址，與九十九年一月之「郵寄地址」係相對人公司原
登記地址不同，有金儀公司收費單、中華電信公司繳費證明單可
稽。又參諸台北市警察局大安分局及台北縣警察局板橋分局均函
覆：相對人公司及其法定代理人並未至其轄下和平東路派出所、
板橋派出所領取寄存送達文件等語，及再抗告人雖陳稱迄九十九
年五月止，相對人之營業所仍在原登記地址云云，惟未舉證以實
其說，暨再抗告人曾於九十九年五月二十八日向板橋地院陳報「
債務人公司（即相對人）已遷移新址至新北市○○區○○路五○
巷三九號一樓，業經債權人（即再抗告人）之送達代收人親自到
該址確認無誤」等詞，相對人主張板橋地院核發本件支付命令前
，其公司實際之營業所及法定代理人之住所業已遷移之情，應堪
採信。相對人公司之營業所及其法定代理人之住所既已變更，本
件支付命令仍對原登記處所送達，即難認已生送達之效力。爰維
持板橋地院之裁定，駁回再抗告人之抗告。揆諸首開說明，應受
送達之處所並不以登記為要件，如有客觀之事證認應受送達人之
住居所或營業所事實上已變更者，仍應以實際之住居所或營業所
為應受送達之處所。原裁定駁回再抗告人之抗告，於法並無違背
。再抗告論旨，指摘原裁定不當，求予廢棄，非有理由。
據上論結，本件再抗告為無理由。依民事訴訟法第四百九十五條
之一第二項、第四百八十一條、第四百四十九條第一項、第九十
五條、第七十八條，裁定如主文。
中    華    民    國  一○○  年    四    月  二十一  日
                      最高法院民事第一庭
                          審判長法官  蕭  亨  國  
                                法官  李  慧  兒  
                                法官  高  孟  焄  
                                法官  黃  秀  得  
                                法官  袁  靜  文  
本件正本證明與原本無異
                                      書  記  官  
中    華    民    國  一○○  年    五    月    三    日
                                                      K